【裁判字號】    97,簡上,145
【裁判日期】    970703
【裁判案由】    傷害
【裁判全文】
臺灣高雄地方法院刑事判決             97年度簡上字第145號
上  訴  人
即公 訴 人  臺灣高雄地方法院檢察署檢察官
上  訴  人
即  被  告  甲○○
被      告  乙○○
            丙○○
            己○○
上列上訴人因傷害案件，不服臺灣高雄地方法院高雄簡易庭96年
度簡字第7255號第一審判決（聲請簡易判決處刑案號：臺灣高雄
地方法院檢察署96年度偵字第24649 號），提起上訴，本院判決
如下：
    主  文
上訴駁回。
    事  實
一、甲○○與庚○○、戊○○夫妻有財物糾紛，於民國96年8 月
    19日，甲○○伙同其弟乙○○、丙○○及友人己○○至高雄
    縣鳳山市○○路與三民路口之攪攪茶商店，並約庚○○、戊○○2 人至該店商談，同日19時30分許，庚○○、戊○○2
    人抵該店門口後，丙○○旋即與庚○○發生口角，甲○○、
    乙○○、丙○○、己○○乃基於傷害人之犯意聯絡，由乙○○揮拳、甲○○、丙○○拿鐵椅及塑膠製椅墊、己○○持鋁
    製棒球棒1 支合力毆打庚○○之頭部、背部、肩部、手臂等
    處，造成庚○○受有頭部外傷；頭部裂傷3 ×0.5 公分傷口
    、右上眼瞼腫、左肩紅、左背紅、右上臂紅兩處、右前臂腫
    等傷害，另甲○○、乙○○、丙○○另基於傷害人之犯意聯
    絡，揮拳或拿椅子、塑膠製椅墊合力毆打戊○○頭部，造成
    戊○○受有頭頂部挫傷疑腦震盪、右上臂擦傷、右膝擦傷等
    傷害，嗣員警到場處理，獲悉上情。並扣得鋁製棒球棒1 支
    、塑膠製椅墊2 個。
二、案經庚○○、戊○○訴由高雄縣政府警察局鳳山分局報告臺
    灣高雄地方法院檢察署檢察官偵查並聲請簡易判決處刑。
    理  由
一、按被告於第二審經合法傳喚，無正當之理由不到庭者，得不
    待其陳述，逕行判決，刑事訴訟法第371 條定有明文。次按
    對於簡易判決處刑不服而上訴者，得準用上開規定，此觀諸
    刑事訴訟法第455 條之1 第3 項之規定自明。本件被告丙○○、己○○經本院合法傳喚後，無正當理由未到庭，此有本
    院送達回證、刑事報到單在卷可稽，爰不待其陳述而為一造
    辯論判決，合先敘明。
二、證據能力之審酌：
(一)按「被告以外之人於審判外之言詞或書面陳述，除法律有規
    定者外，不得作為證據。」刑事訴訟法第159 條第1 項固定
    有明文。惟按「被告以外之人於審判外之陳述，雖不符前4
    條之規定，而經當事人於審判程序同意作為證據，法院審酌
    該言詞陳述或書面陳述作成時之情況，認為適當者，亦得為
    證據。當事人、代理人或辯護人於法院調查證據時，知有第
    159 條第1 項不得為證據之情形，而未於言詞辯論終結前聲
    明異議者，視為有前項之同意。」刑事訴訟法第159 條之5
    亦規定甚明。本件證人即告訴人庚○○、戊○○於警詢中之
    供述及大東醫院診斷證明書2 紙，雖屬被告以外之人於審判
    外之言詞或書面陳述，惟被告於本院調查證據時，知有上情
    而未於言詞辯論終結前聲明異議，本院審酌該等陳述或係執
    法機關依法定程序詢問而做成，或係醫護人員本其專業而為
    之證明，並無何違法不當之處，亦無不足採信之情況，認以
    之做為證據，應屬適當，該等陳述應有證據能力。
(二)證人即告訴人戊○○、庚○○及證人王淑翔於偵訊中之證詞
    ，亦屬被告以外之人於審判外之陳述，依刑事訴訟法第159
    條第1 項之規定，本不得做為證據。惟按被告以外之人於偵
    查中向檢察官所為之陳述，除顯有不可信之情況者外，得為
    證據，刑事訴訟法第159 條之1 第2 項定有明文。上開陳述
    均係在檢察官前所做成，並均有具結擔保其陳述之正確性，
    並無何顯不可信之情況，依前開法條意旨，自得做為證據。
三、訊據被告甲○○、乙○○固坦認曾於前揭時地因債務問題與
    告訴人庚○○、戊○○發生言語衝突，然矢口否認有何傷害
    之犯行，並辯稱：渠等均未出手傷害云云。另質諸被告丙○○、己○○固坦認於前開時地傷害告訴人2 人，然亦辯稱：
    本件係雙方互毆云云。惟查：
(一)證人戊○○於本院審理中結證稱：「那天..... 我們過去商
    店時，只有三個兄弟坐在店外（即被告乙○○、甲○○及丙○○）..... 我說「啟明，不是要還我錢嗎？」他說「已經
    還88萬了，還什麼錢？」我先生說「現在欠錢不用還嗎？」
    那個丙○○就拍桌，乙○○就從我先生右眼打下去..... 己○○就開始持球棒打我先生，我先生就一直退..... （檢察
    官問：當天是誰先動手）丙○○先拍桌，接著三個兄弟就同
    時舉椅子開打。（檢察官問：誰先動手的？）乙○○是第一
    個從我先生眼睛揮拳打下去的」等語明確。證人庚○○於本
    院審理中則證稱：「我去商店時..... 那時他三弟就說「已
    經還88萬了，還要還什麼？」我說「那就是不用還囉？」那
    時他二弟就打過來了，接著有個年輕人就持鋁棒過來開打。
    ..... （檢察官問：他們之中誰先動手？打你何部位？）他
    先動手（指乙○○），打我眼睛。（檢察官問：其他人打你
    ，用何器械？）他們三兄弟拿椅子，年輕人拿鋁棒」等語明
    確。兩者大致相符，與證人戊○○、庚○○先前於警詢及偵
    訊中之證言亦相一致。參以，有大東醫院診斷證明書在卷可
    稽。足見告訴人2人確實受傷多處，彼等證稱被告4人持椅子
    、鋁棒毆打，自非無據，被告4人共同傷害之犯行，應堪認
    定。
(二)被告乙○○、甲○○雖辯稱渠等並未動手，然本件係被告乙○○先動手打中告訴人庚○○右眼，隨後被告乙○○、甲○○即持椅子毆打告訴人2人，業經告訴人2人指述歷歷，已如
    前述，被告乙○○、甲○○所辯應係卸責之詞，不足採信。
    被告己○○、張福源辯稱本件係互毆，然告訴人2人傷勢非
    輕，各自住院治療，被告4 人並未至醫院驗傷治療，且由警
    卷所拍攝之彩色指認照片觀之，亦無任何傷勢，若係互毆，
    為何僅有告訴人受傷？況被告4人皆為男性，告訴人卻為1男
    1女，告訴人方面在人數及體力上均居於劣勢，亦難想像有
    何互毆之情事，此部分辯解亦不足採信。
(三)綜上所述，本件事證明確，被告之辯解均不足使本院形成被
    告無罪之合理懷疑，其犯行堪以認定。
三、核被告甲○○、乙○○、丙○○、己○○所為，均係犯刑法
    第277 條第1 項普通傷害罪。被告甲○○、乙○○、丙○○
    、己○○就上開犯行間，有犯意聯絡及行為分擔，為共同正
    犯；其等於密接之時地，接續實施一傷害行為，同時侵害告
    訴人庚○○、戊○○身體法益，係一行為觸犯2 罪名，為想
    像競合犯，應從一重處斷。原審以被告罪證明確，予以論罪
    科刑及諭知易科罰金折算標準，認事用法核無違誤。又按量
    刑之輕重及緩刑之宣告，係事實審法院得依職權自由裁量之
    事項，茍已斟酌刑法第57條各款所列情狀而未逾越法定刑度
    ，則不得遽指為違法；又刑罰之量定屬法院自由裁量之職權
    行使，但仍應審酌刑法第57條所列各款事由及一切情狀，為
    酌量輕重之標準，並非漫無限制，在同一犯罪事實與情節，
    如別無其他加重或減輕之原因，下級法院量定之刑，亦無過
    重或失輕之不當情形，則上級法院對於下級法院之職權行使
    ，原則上應予尊重（最高法院72年度臺上字第6696號判例及
    85年度臺上字第2446號判決意旨參照）。原審審酌被告4 人
    犯後態度尚可，但未與告訴人和解，被告等人之素行、犯罪
    手段、告訴人所受傷害等一切情狀，量處被告己○○、乙○○、丙○○有期徒刑4 月，甲○○有期徒刑5 月，量刑亦稱
    妥適。被告甲○○以其並無傷害犯行且原審量刑過重，檢察
    官以原審量刑過輕為由提起上訴，均無理由，應予駁回。
據上論斷，應依刑事訴訟法第455 條之1 第3 項、第368 條，判
決如主文。
本案經檢察官丁○○到庭執行職務。
中    華    民    國    97    年    7     月    3     日
                  刑事第九庭    審判長法  官    張世賢
                                      法  官    黃紀錄
                                      法  官    王奕勛
以上正本證明與原本無異。
不得上訴。
中    華    民    國    97    年    7     月    7     日
                                      書記官    林晏光


司法院資訊處製作；財團法人民間司法改革基金會備份。
